【裁判字號】    99,易,881
【裁判日期】    990915
【裁判案由】    詐欺
【裁判全文】
臺灣臺南地方法院刑事判決               99年度易字第881號
公  訴  人  臺灣臺南地方法院檢察署檢察官
被      告  甲○○
上列被告因詐欺案件，經檢察官提起公訴（九十九年度偵字第六
四四六號、第七三五八號），本院因被告於準備程序中就被訴事
實為有罪之陳述，經本院合議庭裁定改依簡式審判程序審理，茲
判決如下：
    主  文
甲○○幫助意圖為自己不法之所有，以詐術使人將本人之物交付
，處拘役拾日，如易科罰金，以新臺幣壹仟元折算壹日；又幫
助意圖為自己不法之所有，以詐術使人將本人之物交付，處有期
徒刑月，如易科罰金，以新臺幣壹仟元折算壹日。
    事實及理由
一、本件犯罪事實及證據，除犯罪事實部分應更正為「一、甲○○能遇見其將行動電話門號交予他人使用，可能被犯罪集團
    作為實施犯罪之工具，由基於幫助詐欺之不確定故意，先後
    於民國九十八年六月二十六日向遠傳電信申辦0000000000號
    行動電話門號，及於同年九月十九日向中華電信申辦000000
    0000號行動電話門號後，分別於九十八年七月二十五日及同
    年十月四日前某日，將上開行動電話門號SIM卡各交予在工
    地認識，不知姓名及姓名年籍不詳綽號『阿牛』之成年男子
    。嗣詐騙集團成員輾轉自該二人處取得甲○○上開二支行動
    電話門號SIM卡後，即分別於如附表所示時間、地點，各以
    上開二支行動電話門號做為聯絡工具，以向范育倫佯稱有門
    道可以新臺幣（下同）一千五百元之價格代其繳付其弟范盛
    森所使用0000000000號行動電話之電信費用共四千一百二十
    九元，實則以在網路上登錄之方式盜刷丁○○慶豐商業銀行
    信用卡以繳納之；或向丙○○佯稱須至銀行提款機前操作確
    認身分，始可進行性交易云云，致范育倫及丙○○陷於錯誤
    ，由范育倫以現金一千五百元交付予某不知名之詐欺集團成
    員，丙○○則依詐欺集團成員之電話指示，共匯款五十四萬
    一千元至姚志穎及張永輝（上二人涉嫌幫助詐欺部分現另由
    臺灣板橋地方法院審理中）所分別申辦之渣打銀行帳戶內，
    並旋遭詐欺集團提領一空。嗣經丁○○發現其慶豐商業銀行
    信用卡遭人盜刷，及丙○○發現匯款受騙後，分別報警處理
    ，始循線查知上情。」等語外，餘均引用檢察官起訴書之記
    載（如附件）。
二、按本件被告甲○○所犯係死刑、無期徒刑、最輕本刑為三年
    以上有期徒刑以外之罪，其於準備程序就前揭被訴犯罪事實
    為有罪之陳述，經本院告知簡式審判程序之旨，並聽取其與
    公訴人之意見後，認無不得或不宜改依簡式審判程序進行之
    處，爰依刑事訴訟法第二百七十三條之一第一項、第二百八
    十四條之一之規定，裁定改行簡式審判程序審理，並依法不
    受同法第一百五十九條第一項證據能力之限制，合先敘明。
三、按刑法上之幫助犯，係對於犯罪與正犯有共同之認識，而以
    幫助之意思，對於正犯資以助力，而未參與實施犯罪之行為
    者而言，有最高法院八十八年度臺上字第一二七０號判決意
    旨可資參照。而本案依被害人范育倫及丙○○之指述，並不
    足以認定其二人遭詐欺過程中，曾直接與被告間有何接觸或
    聯繫，是被告將其向遠傳電信及中華電信所申請使用之0000
    000000號及0000000000號行動電話門號SIM卡，分別交予不
    知名之成年男子及姓名年籍不詳綽號「阿牛」之成年男子使
    用，而使被害人二人遭不詳人士詐騙而交付現金或匯款至指
    定銀行帳戶之行為，充其量僅足認定被告所為係詐欺取財犯
    罪構成要件以外之幫助行為，尚難遽認與前述詐欺犯罪行為
    人本於共同犯罪之犯意聯絡，而有參與或分擔詐欺之犯行。
    況使用他人行動電話犯罪者，本欲利用他人電話以隱瞞自己
    身份而逃避檢警追緝，然被告主觀上有無將使用其行動電話
    SIM卡者所實施之詐欺犯行，視為己身犯行之共同犯意聯絡
    ，實非無疑。而本案既查無證據足資證明被告有共同詐欺取
    財之犯意聯絡及行為分擔，自應認被告提供行動電話SIM 卡
    予「阿牛」及某成年男子使用之犯行，僅止於幫助詐欺之犯
    意，而為詐欺構成要件以外之行為。是核被告所為，係犯刑
    法第三十條第一項、第三百三十九條第一項幫助詐欺取財罪
    。而被告二次幫助詐欺行為，相距約有三月之久，應知其犯
    意各別且行為互殊，應予數罪併罰。又按幫助犯係從犯，係
    從屬於正犯而成立，刑法上既無「共同幫助」之情，當亦無
    「幫助共同」可言，是被告所幫助之詐欺集團成員相互間，
    就上開詐欺取財犯行，縱有犯意聯絡及行為分擔，均為共同
    正犯，仍無須論以被告有幫助共同詐欺取財之必要，附此敘
    明。另被告為幫助犯，依刑法第三十條第二項規定，依正犯
    之刑減輕之。爰審酌被告前有毒品前科，有卷附臺灣高等法
    院被告前案紀錄表一份可按，素行尚可，明知現今社會詐騙
    集團猖獗，被害人事後因詐騙集團利用人頭帳戶及行動電話
    門號隱匿贓款而追償不易之事時有耳聞，僅因他人要求，即
    隨意申辦行動電話交予不相識之人使用，以致輾轉落入詐欺
    集團之手，並用以詐騙他人使用，增加被害人事後追索，尋
    求救濟之困難，並使犯罪之追查趨於複雜，所為危害社會秩
    序非輕，而其自稱交付行動電話門號SIM卡均無對價，至今
    尚未賠償被害人范育倫、丙○○之損害各一千五百元及五十
    四萬一千元，惟其犯後坦承犯行，態度良好，而被害人丙○○所受損害甚重等一切情狀，分別量處如主文所示之刑，並
    各諭知易科罰金之折算標準，以示懲儆。
四、依刑事訴訟法第二百七十三條之一第一項、第二百九十九條
    第一項前段、第三百十條之二、第四百五十四條第二項，刑
    法第三十條第一項前段、第二項、第三百三十九條第一項、
    第四十一條第一項前段，刑法施行法第一條之一，判決如主
    文。
五、如不服本判決，應自收受送達後十日內，以書狀向本院提出
    上訴。
本案經檢察官乙○○到庭執行職務。
中    華    民    國    99    年    9     月    15    日
                  刑事第五庭  法  官  劉秀君
以上正本證明與原本無異。
如不服本判決應於收受本判決後10日內向本院提出上訴書狀，並
應敘述具體理由。其未敘述上訴理由者，應於上訴期間屆滿後20
日內向本院補提理由書狀（均須按他造當事人之人數附繕本）「
切勿逕送上級法院」。
                              書記官  曾盈靜
中    華    民    國    99    年    9     月    16    日
附錄法條：
 刑法第339條
 意圖為自己或第三人不法之所有，以詐術使人將本人或第三人之
 物交付者，處5年以下有期徒刑、拘役或科或併科1千元以下罰金
 。
 以前項方法得財產上不法之利益或使第三人得之者，亦同。
 前二項之未遂犯罰之。
附表：
┌──┬───┬────┬─────────┬──────┐
│編號│被害人│時間地點│犯罪事實          │使用手機    │
├──┼───┼────┼─────────┼──────┤
│一  │范育倫│98/07/25│范育倫於98年7月25 │被告甲○○於│
│    │      │        │日透過友人胡文龍之│98/6/26向遠 │
│    │      │        │介紹，撥打詐欺集團│傳電信申辦之│
│    │      │        │成員所持用甲○○所│0000000000號│
│    │      │        │申辦之0000000000號│行動電話門號│
│    │      │        │行動電話後，由詐欺│            │
│    │      │        │集團某成員向范育倫│            │
│    │      │        │佯稱：僅需收取現金│            │
│    │      │        │1500元，即可代其弟│            │
│    │      │        │范盛森繳付所使用之│            │
│    │      │        │遠傳電信0000000000│            │
│    │      │        │號行動電話費4129元│            │
│    │      │        │，致范育倫信以為真│            │
│    │      │        │，即於同日在不詳時│            │
│    │      │        │間、地點交付1500元│            │
│    │      │        │與某不知名之詐欺集│            │
│    │      │        │團成員，後始知該詐│            │
│    │      │        │騙集團係以在網路上│            │
│    │      │        │登錄盜刷丁○○慶豐│            │
│    │      │        │商業銀行信用卡之方│            │
│    │      │        │式為之。          │            │
├──┼───┼────┼─────────┼──────┤
│二  │丙○○│98/10/04│98年10月4日22時許 │被告甲○○於│
│    │      │晚間十時│，由詐欺集團成員，│98/9/19向中 │
│    │      │許      │以甲○○上揭097531│華電信申辦之│
│    │      │        │4060門號，向上網尋│0000000000號│
│    │      │        │找性交易之丙○○佯│行動電話門號│
│    │      │        │稱：因其個人身分驗│            │
│    │      │        │證系統有誤，須依指│            │
│    │      │        │示操作始得恢復云云│            │
│    │      │        │，致使丙○○陷於錯│            │
│    │      │        │誤，依指示前往ATM │            │
│    │      │        │操作匯款計541,000 │            │
│    │      │        │元至姚志穎及張永輝│            │
│    │      │        │之渣打銀行帳戶內，│            │
│    │      │        │旋遭詐欺集團提領一│            │
│    │      │        │空。              │            │
└──┴───┴────┴─────────┴──────┘
附件：
臺灣臺南地方法院檢察署檢察官起訴書
                                       99年度偵字第6446號
                                       99年度偵字第7358號
     被      告  甲○○  男  28歲（民國○○年○○月○○日生）
                         住臺南縣關廟鄉○○村○○街351號
                         國民身分證統一編號：Ｚ000000000號
 上列被告因詐欺案件，業經偵查終結，認應該提起公訴，茲將犯
 罪事實及證據並所犯法條分敘如下：
             犯罪事實
 一、甲○○能預見將行動電話門號交予他人使用，可能被作犯罪
     集團作為實施犯罪之工具，猶基於幫助詐欺之不確定犯意，
     於某不詳時間、地點，將其向遠傳電信股份有限公司（以下
     稱遠傳公司）所申辦0000000000門號之SIM卡，及向中華
     電信股份有限公司申辦0000000000門號之SIM卡，交付給
     真實年籍姓名不詳之人。繼詐騙集團取得甲○○上開手機門
     號後，於(1)民國98年7月25日某時，由詐欺集團某成員，以
     上開0000000000門號作為聯絡工具，向范育倫（涉嫌詐欺
     部份另由臺灣桃園地方法院檢察署偵辦中）收取新台幣（下
     同）1500元後，由詐欺集團成員於同日20時42分許，以登入
     網際網路登載信用卡資料之方式，盜刷丁○○所申辦之慶豐
     商業銀行（卡號0000000000000000號）信用卡，用以支付范
     育倫之弟范盛森（涉嫌詐欺部份另由臺灣桃園地方法院檢察
     署偵辦中）所使用之遠傳公司門號0000000000號行動電話通
     訊費用4,129元；(2)98年10月4日22時許，由詐欺集團成員，
     以甲○○上揭0000000000門號，向上網尋找性交易之丙○○佯稱：因其個人身分驗證系統有誤，須依指示操作始得恢
     復云云，致使丙○○陷於錯誤，依指示前往ATM操作，遭匯
     款計541,000元至姚志穎及張永輝（以上二人涉嫌詐欺部份
     另由臺灣板橋地方法院審理中）之渣打國際商業銀行帳戶。
     嗣經丁○○發現其帳戶遭扣款及丙○○發現匯款受騙後，分
     別報警處理，而查悉上情。
 二、案經告訴人丁○○、丙○○分別訴由臺北市政府警察局內湖
     分局及臺北縣政府警察局三峽分局移請偵辦。
             證據並所犯法條
 一、證據清單
   ┌──┬───────┬────────────┬────┐
   │編號│  證據名稱    │    待  證  事  實      │  備註  │
   ├──┼───────┼────────────┼────┤
   │ 1  │被告甲○○於偵│被告於偵查中陳述：『（問│本署99│
   │    │查中之自白。  │：有於98年9月19日向中華 │年度核交│
   │    │              │電信公司申請0000000000門│字第2141│
   │    │              │號？用途？）有，是我一位│號卷宗第│
   │    │              │朋友要用，我申請給他用，│14 .15頁│
   │    │              │是我在桃園工地工作的同事│。      │
   │    │              │，我不知道他何名字，我們│臺灣士│
   │    │              │都叫（他）外號阿牛，我們│林地方法│
   │    │              │二人住一起，我有時回家沒│院檢察署│
   │    │              │有鑰匙，就沒辦法進屋內，│98年偵字│
   │    │              │所以就辦給他，因為他欠了│第15088 │
   │    │              │手機費不能辦手機。後來我│號卷宗第│
   │    │              │沒有工作，也沒有向他拿回│105頁。 │
   │    │              │，他也搬走就找不到了。』│臺灣板│
   │    │              │、『（問：於98年6月26日 │橋地方法│
   │    │              │向遠傳電信公司申請098158│院檢察署│
   │    │              │3792門號？用途？）當時在│99年偵字│
   │    │              │工地，若有朋友要辦易付卡│第2494號│
   │    │              │我就會辦，前後辦了4支左 │卷宗第20│
   │    │              │右易付卡，都是給朋友使用│頁。    │
   │    │              │，他們就給我辦卡的錢，並│        │
   │    │              │沒有額外給我酬勞。』等情│        │
   │    │              │。                      │        │
   │    │              │惟查：(1)按被告分別於98年│        │
   │    │              │6月26日、同年9月19日，先│        │
   │    │              │後向遠傳電信公司及中華電│        │
   │    │              │信公司申請上開2支手機門 │        │
   │    │              │號等情，業據被告供承不諱│        │
   │    │              │，復有通聯調閱查詢單2紙 │        │
   │    │              │在卷可參；但被告供稱將上│        │
   │    │              │開手機門號交給姓名年籍不│        │
   │    │              │詳之同事使用，卻始終無法│        │
   │    │              │提出具體事證供本署傳查，│        │
   │    │              │故此部分被告所辯（屬幽靈│        │
   │    │              │抗辯）不足採信，而被告確│        │
   │    │              │有將上開2支手機門機交給 │        │
   │    │              │不詳姓名人士使用，事據明│        │
   │    │              │確。(2)被害人丁○○、李泉│        │
   │    │              │杰2人，係在98年7月25日及│        │
   │    │              │同年10月4日（分別於被告 │        │
   │    │              │交付上揭手機門號給他人之│        │
   │    │              │後），遭盜刷信用卡、及遭│        │
   │    │              │詐欺財物，故被告所為顯有│        │
   │    │              │幫助他人詐欺取財之不確定│        │
   │    │              │犯意，堪予認定。        │        │
   ├──┼───────┼────────────┼────┤
   │ 2  │另案被告范盛森│有請其胞姐范育倫代為處理│臺灣士林│
   │    │於警詢時之供述│繳交其0000000000號行動電│地方法院│
   │    │。            │話費之事實。            │檢察署98│
   │    │              │                        │年偵字第│
   │    │              │                        │15088號 │
   │    │              │                        │卷宗    │
   │    │              │                        │第38-41 │
   │    │              │                        │頁      │
   │    │              │                        │。      │
   ├──┼───────┼────────────┼────┤
   │ 3  │另案被告范育倫│有與持用0000000000號行動│臺灣士林│
   │    │於警詢時之供述│電話之不詳姓名人士聯絡，│地方法院│
   │    │。            │由該不詳姓名人士代為繳交│檢察署98│
   │    │              │范盛森之0000000000號行動│年偵字第│
   │    │              │電話費用4129元。        │15088號 │
   │    │              │                        │卷宗    │
   │    │              │                        │第43-46 │
   │    │              │                        │頁      │
   │    │              │                        │。      │
   ├──┼───────┼────────────┼────┤
   │ 4  │告訴人丁○○於│其所有之慶豐商業銀行信用│臺灣士林│
   │    │警詢時及偵查中│卡於98年7月25日遭盜刷   │地方法院│
   │    │之指述。      │4,129元之事實。         │檢察署98│
   │    │              │                        │年偵字第│
   │    │              │                        │15088號 │
   │    │              │                        │卷宗    │
   │    │              │                        │第9頁、 │
   │    │              │                        │第160-  │
   │    │              │                        │162頁。 │
   ├──┼───────┼────────────┼────┤
   │ 5  │告訴人丙○○於│遭詐騙於98年10月4日匯款 │臺灣板橋│
   │    │警詢時之指述。│計54,1000元之事實。     │地方法院│
   │    │              │                        │檢察署99│
   │    │              │                        │年偵字第│
   │    │              │                        │2494號卷│
   │    │              │                        │宗第3-4 │
   │    │              │                        │頁。    │
   ├──┼───────┼────────────┼────┤
   │ 6  │遠傳電信公司函│0000000000號行動電話於98│臺灣士林│
   │    │及以信用卡卡號│年7月25日20時42分許，以 │地方法院│
   │    │00000000000000│被害人丁○○之慶豐銀行信│檢察署98│
   │    │號刷卡繳費明細│用卡（0000000000000000）│年偵字第│
   │    │。            │繳費之事實。            │15088號 │
   │    │              │                        │卷宗第94│
   │    │              │                        │頁。    │
   ├──┼───────┼────────────┼────┤
   │ 7  │通聯調閱查詢單│行動電話門號0000000000│臺灣士│
   │    │2紙。         │及0000000000，確係被告│林地方法│
   │    │              │於98年6月26日、9年9月19 │院檢察署│
   │    │              │日，分別向遠傳電信公司及│98年偵字│
   │    │              │中華電信公司申辦之事實。│第1508 8│
   │    │              │                        │號卷宗  │
   │    │              │                        │第105頁 │
   │    │              │                        │。      │
   │    │              │                        │臺灣板│
   │    │              │                        │橋地方法│
   │    │              │                        │院檢察署│
   │    │              │                        │99年偵字│
   │    │              │                        │第2494號│
   │    │              │                        │卷宗    │
   │    │              │                        │第20頁。│
   ├──┼───────┼────────────┼────┤
   │ 8  │受理刑事案件報│警方受理丁○○、丙○○遭│臺灣士│
   │    │案三聯單、受理│詐欺財物之報案。        │林地方法│
   │    │各類案件紀錄表│                        │院檢察署│
   │    │。            │                        │98年偵字│
   │    │              │                        │第15088 │
   │    │              │                        │號卷宗  │
   │    │              │                        │第129-13│
   │    │              │                        │0頁。   │
   │    │              │                        │臺灣板│
   │    │              │                        │地方法檢│
   │    │              │                        │察署年偵│
   │    │              │                        │字2494號│
   │    │              │                        │第10-11 │
   │    │              │                        │頁。    │
   ├──┼───────┼────────────┼────┤
   │ 9  │渣打銀行ATM匯 │被害人丙○○遭詐騙後匯款│臺灣板橋│
   │    │款執據6紙。   │之事實。                │地方法院│
   │    │              │                        │檢察署99│
   │    │              │                        │年偵字第│
   │    │              │                        │2494號卷│
   │    │              │                        │第5頁。 │
   └──┴───────┴────────────┴────┘
 二、所犯法條：
     核被告甲○○上開所為，係犯刑法第339條第1項詐欺取財罪
     之幫助犯罪嫌。
 三、依刑事訴訟法第251條第1項提起公訴。
     此  致
 臺灣臺南地方法院
 中    華    民    國    99    年    6     月    7     日
                               檢察官  劉  聰  熙
 本件證明與原本無異
 中    華    民    國    99    年    6     月    11    日
                               書記官  林  茂  松
 附錄所犯法條；
 刑法第339條
 意圖為自己或第三人不法之所有，以詐術使人將本人或第三人之
 物交付者，處5年以下有期徒刑、拘役或科或併科1千元以下罰金
 。
 以前項方法得財產上不法之利益或使第三人得之者，亦同。
 前二項之未遂犯罰之。

司法院資訊處製作；財團法人民間司法改革基金會備份。
